---
title: "Operadores"
author: "jeol"
date: "2022-08-15"
output: html_document
---

Los operadores son los símbolos que le indican a R que debe realizar una tarea. Combinando datos y operadores es que logramos que R haga su trabajo.

## Tipos de Operadores {.tabset}

Existen operadores específicos para cada tipo de tarea. Los tipos de operadores principales son los siguientes:

- Aritméticos
- Relacionales
- Lógicos
- De asignación

### Aritméticos

En R tenemos los siguientes operadores aritméticos:

| Operador | Operación               | Ejemplo | Resultado |
|----------|-------------------------|---------|-----------|
| +        | Suma                    | 6 + 8   | 14        |
| -        | Resta                   | 6 - 1   | 5         |
| *        | Multiplicación          | 5 * 4   | 20        |
| /        | División                | 5 / 3   | 1.666667  |
| ^        | Potencia                | 2 ^ 3   | 8         | 
| %%       | Resto de División Entera| 5 %% 3  | 2         |
| %/%      | Cociente Entero         | 5 %/% 3 | 1         |

Es posible realizar operaciones aritméticas con datos de tipo entero y numérico.
El uso de paréntesis permite definir prioridad de operaciones.

Ejemplo:

```{r}
6 + 8
6 - 1
5 * 4
5 / 3
2^3
5 %% 3
5 %/% 3
```

### Relacionales

Se usan para realizar comparaciones:

| Operador | Operación             | Ejemplo   | Resultado |
|----------|-----------------------|-----------------------|
| <        | Mayor a               | 6 < 8     | TRUE      |
| <=       | Menor o igual a       | 6 <= 1    | FALSE     |
| >        | Mayor a               | 5 > 4     | TRUE      |
| >=       | Mayor igual a         | 5 >= 3    | FALSE     |
| ==       | Exactamente igual a   | 2 == 3    | FALSE     | 
| !=       | Diferente a           | 5 != 3    | TRUE      |

La comparación de cadenas tiene un comportamiento diferente que se abordará más adelante.

Ejemplo:

```{r}
6 < 8
6 <= 1
5 > 4
5 >= 3
2 == 3
5 != 3
```

### Lógicos

Los operadores lógicos son usados para operaciones de álgebra Booleana, es decir, para describir relaciones lógicas, expresadas como verdadero (TRUE) o falso (FALSO).

| Operador | Significado           | Ejemplo        | Resultado |
|----------|-----------------------|----------------|-----------|
| \|       | Or                    | TRUE \| FALSE  | TRUE      |
| &        | And                   | TRUE & FALSE   | FALSE     |
| !        | Not                   | !FALSE         | TRUE      |

Estos operadores se pueden combinar para expresar relaciones complejas.

Ejemplo:

```{r}
(6 < 8) | (13 > 7)
(6 < 8) & (13 > 7)
!(13 > 7)
```

### Asignación

Permite asignar datos a variables.

| Operador | Ejemplo    | 
|----------|------------|
| ->       | 5 -> x     | 
| <-       | y <- 7     |
| =        | z = 9      | 

Aunque podemos usar el signo igual para una asignación, no se recomienda su uso.

```{r}
5 -> x
y <- 7 
z = 9
x;y;z
```

